【裁判字號】    98,基簡,148
【裁判日期】    980331
【裁判案由】    債務人異議之訴
【裁判全文】
臺灣基隆地方法院民事簡易判決         98年度基簡字第148號
原      告  乙○○
訴訟代理人  丙○○
被      告  元誠第一基金資產管理股份有限公司
法定代理人  甲○○
訴訟代理人  丁○○
上列當事人間債務人異議之訴事件，本院於民國98年3月18日言
詞辯論終結，判決如下：
    主  文
原告之訴駁回。
訴訟費用新台幣壹仟壹佰壹拾元由原告負擔。
    事實及理由
一、原告起訴主張：查被告持訴外人福灣企業股份有限公司（下
    稱福灣公司）之債權讓與證明書及臺灣嘉義地方法院於民國
    88年5月1日以臺灣高雄地方法院87年度票字第16001號民事
    裁定為執行名義核發之債權憑證，請求原告即趙春和之繼承
    人清償票款乙案，業經鈞院受理被告聲請強制執行，將原告
    之不動產實施查封；惟被告持88年5月1日由臺灣嘉義地方法
    院核發之債權憑證後，至97年才聲請強制執行，依民法第12
    5條、票據法第22條規定，其請求權時效期間，自債權憑證
    發給之日，重行起算為3年，無民法第137條重行起算5年之
    適用。被告之債權已罹於時效而消滅，其利息請求權亦隨之
    消滅，爰依強制執行法第14條規定提起債務人異議之訴，請
    求撤銷鈞院97年度執字第17479號執行程序等語。
二、被告則以下列情詞置辯，請求駁回原告之訴：被告依民法第
    295條第1項及第2項規定於95年10月28日受讓原債權人福灣
    公司對訴外人即連帶債務人趙宗意、趙春和二人之債權，讓
    與本金新臺幣（下同）100,345元，及自87年10月10日起至
    清償日止，按年息百分之20計算之利息。又趙春和於88 年7
    月31日死亡，原告為趙春和之法定繼承人之一，未為具狀聲
    明拋棄繼承或限定繼承，嗣被告於97年11月5日持向鈞院民
    事執行處聲請強制執行，並由鈞院以97年度執字第17479號
    清償票款強制執行事件審核後受理執行在案，後被告於98年
    3月3日收受原告為時效抗辯之起訴狀繕本，被告對此就本件
    債權本金已罹於時效並不爭執，惟系爭執行債權所載本金債
    權雖因原告時效抗辯而不得請求，然債權本身並不消滅，且
    已發生之利息為獨立債權（臺灣高等法院96年上字第674號
    判決參照），故依民法第126條、第1153條規定，自93年3月
    4日起至98年3月3日之5年利息債權並無時效完成情事，是被
    告於98年3月10日即具狀請求減縮鈞院97年度執字第17479號
    強制執行之金額，僅就系爭債權（不包含本金100,345元）
    自93年3月4日起至98年3月3日止按年息20％計算之利息即
    100,345元、執行程序費用之範圍內對原告為強制執行即可
    ，其餘部分撤回執行，故原告就被告撤回執行部分，請求權
    不為行使，時效抗辯即無適用之餘地等語。
三、得心證之理由：
  (一)按強制執行法第27條所稱之債權憑證，係指執行法院發給債
    權人收執，俟債務人如有財產再行執行之憑證而言。被告雖
    執系爭債權憑證為執行名義，然其請求權是否已罹於時效，
    仍應依原執行名義，即系爭本票票據之請求權是否已罹於時
    效為斷。
  (二)又消滅時效因開始執行行為或聲請強制執行而中斷；時效中
    斷者，自中斷之事由終止時，重行起算，民法第129條第2項
    第5款及第 137條第1項固分別定有明文，惟自中斷而重行起
    算後，消滅時效已完成，如債權人依原執行名義或債權憑證
    聲請法院再行強制執行時，則不生中斷時效或中斷事由終止
    重行起算時效之問題，債務人自非不得對之提起債務人異議
    之訴，以排除該執行名義之執行（最高法院89年度台上字第
    1623號判決要旨參照）。次按經確定判決或其他與確定判決
    有同一效力之執行名義所確定之請求權，其原有消滅時效期
    間不滿五年者，因中斷而重行起算之時效期間為五年，民法
    第137條第3項固定有明文。惟所謂「與確定判決有同一效力
    之執行名義」係指實體上爭執業已確定者而言，而本票執票
    人依票據法第 123條規定，聲請法院裁定許可對發票人強制
    執行，係屬非訟事件，此項裁定並無確定實體上法律關係存
    否之實質確定力，自非與確定判決有同一效力之執行名義，
    執票人之請求權消滅時效期間，並不能因取得法院許可強制
    執行之裁定而延長為5年，有最高法院83年度台上字第2675
    號判決可參。故系爭本票裁定既屬非訟事件裁定，其後雖換
    發系爭債權憑證，其時效亦並不因此延長為五年。
  (三)再者，票據法第22條第1項規定，執票人對本票發票人之權
    利，自到期日起算3年，3年間不行使者，因時效而消滅。又
    消滅時效，因起訴而中斷；開始執行行為或聲請強制執行與
    起訴有同一效力：時效中斷者，自中斷之事由終止時，重行
    起算，亦為民法第129條第1項、第2項、第137條第1項所明
    定。是聲請強制執行雖可發生中斷時效之效力，惟於該強制
    執行事件終結時，中斷之時效應重行起算，而執行法院依強
    制執行法第27條規定，於債務人無財產可供執行，或雖有財
    產經強制執行後所得數額仍不足清償債務時，發給債權人債
    權憑證，亦為執行程序終結之原因之一，其因開始執行而中
    斷之時效，即應由此重行起算。經查，本件訴外人福灣公司
    於88年間持系爭本票裁定聲請強制執行，並於同年度發給系
    爭債權憑證，內載「債務人於87年2月10日共同簽發之本票
    ，內載憑票交付債權人新台幣387,000元及自87年10月10 日
    起至清償日止，按年利率20％計算之利息，得為強制執行。
    」依前開說明，本件應適用票據法第22條第1項3年時效之規
    定，故被告至遲應於前執行程序終結後3年內為強制執行之
    聲請。本件被告雖曾於96年1月4日再度向臺灣板橋地方法院
    民事執行處聲請強制執行，然距前次執行程序終結，已逾三
    年，揆諸前揭說明，原告主張系爭本票之票據請求權罹於時
    效，即屬有據。
  (四)次按消滅時效完成，僅債務人取得拒絕履行之抗辯權，得執
    以拒絕給付而已，其原有之法律關係並不因而消滅（最高法
    院85年台上字第389號判例意旨參照）。又已發生之利息及
    違約金債權，皆為獨立之債權，非民法第295條第1項所謂之
    從屬債權（最高法院71年台上字第4215號裁判要旨參照）。
    查系爭本票債權，雖因原告為時效抗辯而拒絕給付，惟兩造
    間本票債權債務關係不因而消滅，其因此所生之利息債權為
    獨立之債權，不因原告所為時效抗辯而當然消滅，故原告主
    張利息請求權亦隨之消滅等語，自不足採。
  (五)復按利息、紅利、租金、贍養費、退職金及其他1年或不及1
    年之定期給付債權，其各期給付請求權，因5年間不行使而
    消滅；消滅時效，因左列事由而中斷：(一)請求。(二) 承
    認。(三)起訴。左列事項，與起訴有同一效力：(五)開始執
    行行為或聲請強制執行，民法第126條、第129條第1項、第2
    項第5款分別定有明文。經查，被告於97年11月5日向原告聲
    請強制執行，原告於98年2月25日提起本件債務人異議之訴
    ，就系爭債權憑證所示之債權主張時效抗辯，該起訴書狀繕
    本於98年3月4日送達於原告，依前揭規定，被告於97年11月
    5日聲請強制執行前5年，即自92年11月5日起算之被告利息
    債權請求權尚未罹於時效。又被告已具狀減縮執行金額為
    100,345元，僅請求自93年3月4日起至98年3月3日止按年息
    20％計算之利息，此有被告提出聲請減縮執行金額狀1件為
    證，並經本院調閱系爭執行事件核閱屬實，故被告自92年11
    月5日起至98年3月3日止之利息債權請求權尚未罹於時效，
    而被告於97年度執字第17479號強制執行程序請求的執行金
    額既未逾越上開範圍，則原告主張系爭本票債權之利息請求
    權亦罹於時效云云，洵屬無據。
四、綜上所述，原告請求撤銷本院97年度執字第17479號強制執
    行程序，為無理由，應予駁回。
五、本件事證已臻明確，兩造其餘主張、陳述及所提之證據，經
    審酌與本院前揭判斷不生影響，毋庸再予審酌，併此敘明。
六、訴訟費用即第一審裁判費1,110元由原告負擔。
中    華    民    國    98    年    3    月    31    日
                  簡易庭法  官  林玉珮
以上正本係照原本作成。
對於本件判決如有不服，應於收受送達後20日內向本院提出上訴
書狀，敘述上訴之理由，上訴於本院合議庭。
中    華    民    國    98    年    3    月    31    日
                        書記官  洪福基


司法院資訊處製作；財團法人民間司法改革基金會備份。
